臺灣高等法院臺中分院刑事裁定　　　　 94年度毒抗字第653號
抗　告　人　臺灣彰化地方法院檢察署檢察官
被　　　告　甲○○
　　　　　　　　　　（現在臺灣台中女子監獄執行中）
上列抗告人因被告毒品危害防制條例聲請觀察勒戒案件，不服臺
灣彰化地方法院中華民國94年9月30日第一審裁定（94年度毒聲
字第752號，聲請案號：臺灣彰化地方法院檢察署94年度毒偵字
第4546號、94年度聲觀字587號），提起抗告，本院裁定如下：
    主 　 文
抗告駁回。
    理 　 由
一、本件經本院審酌結果，認為原審法院所為駁回聲請觀察、勒
    戒之裁定，並無不合，應予維持，並引用原審法院之證據及
    理由（如附件）。
一、檢察官抗告意旨略以：
    (一)刑法必須本於嚴格之文義解釋方法，即便有所疏漏，亦僅
      立法層次問題，不能透過法官造法之方式，在個案中求取
      特定之解釋結果，這是法治國原則之核心價值。查毒品危
      害防制條例第23條第2項既已將施用毒品罪之起訴要件規
      定為「觀察、勒戒或強制戒治執行完畢釋放後五年內再犯
      」，自不應由法院另行新增「或五年內再犯後五年內再犯
      」之起訴要件。否則不僅是創造出對於被告不利之目的性
      法條解釋，甚者，所謂「五年內再犯後五年內再犯」中後
      者五年之標準，又從何而來？再者，為何此種解釋方法又
      基於何種法學理論，得以在適用之先後順序上優於同法第
      20條第3項關於「觀察、勒戒或強制戒治執行完畢釋放後
      五年後再犯應重新觀察、勒戒」之規定？如此解釋方法，
      顯難自圓其說。
    (二)我國毒品危害防制條例修正後，對於施用毒品者採取「病
      患性犯人」之態度，亦即國家對於施用毒品之人，有協助
      其戒斷毒品之照護義務。雖然施用毒品者可能在觀察、勒
      戒或強制戒治完畢釋放後一再重染惡習，但國家不應從此
      放棄此類施用毒品者繼續沈淪，換言之，毒品危害防制條
      例第20條第3項所彰顯的精神在於，如果施用毒品者確難
      戒斷其毒癮，國家有義務每五年提供一次觀察、勒戒或強
      制戒治之機會，供施用毒品者有藉助專業機構之專業知識
      以有效戒斷毒品之機會。此種照護義務，絕不能因為施用
      毒品者在前案觀察、勒戒或強制戒治執行完畢釋放後五年
      內再犯而廢棄，否則無疑是任憑施用毒品者因無藥癮而永
      遠沈淪在犯罪之深淵，持續地造成諸多社會問題，國家卻
      只冷眼旁觀。綜上所述，原裁定之見解尚有未洽云云。
三、經查本件被告甲○○前經強制戒治，並經法院裁定停止戒治
    ，於89年3月7日保護管束期滿執行完畢，並經檢察官為不起
    訴處分確定在案，惟其又於執行完畢後五年內之93年9月中
    旬，至94年2月25日止，連續施用第一級毒品海洛因，經臺
    灣彰化地方法院於94年5月11日以94年度訴字第651號判處有
    期徒刑七月，於94年6月9日確定（詳原裁定及卷附之臺灣高
    等法院被告全國前案紀錄表、刑事判決影本）。其再於94年
    7月27日，被警查獲有施用第一級毒品海洛因之犯行。則其
    本次施用毒品之行為，雖在上開強制戒治期滿釋放五年之後
    ，然其在強制戒治期滿釋放五年內，已有施用毒品犯行，且
    經法院判處徒刑確定，其未久隨即再度施用毒品，顯見其並
    未發生遮斷之作用，本應依法追訴，更難昧於事實謂其期間
    係在強制戒治執行完畢五年後，已經發生遮斷作用，仍要先
    經觀察、勒戒或強制戒治之程序始可，本件即無適用毒品危
    害防制條例第20條第1項實施觀察、勒戒或強制戒治之餘地
    。因此原審駁回檢察官觀察、勒戒之聲請，所持之法律見解
    ，尚未逾越刑法之文義解釋及毒品危害防制條例之立法精神
    ，亦無違國家照護施用毒品人犯之目的，於法並無不合，應
    予維持。本件抗告，為無理由，應予駁回。
四、據上論結，應依刑事訴訟法第412條，裁定如主文。
中　　華　　民　　國　　94　　年　　10　　月　　31　　日
              刑事第五庭  審判長法　官　袁　從　楨
                                法　官　姚　勳　昌
                                法　官　郭　同　奇
上列正本證明與原本無異。
不得抗告。
                                書記官　陳　玫　伶
中　　華　　民　　國　　94　　年　　11　　月　　1 　　日
                                                      Ｉ
